臺灣臺北地方法院民事判決　　　　　　 96年度小上字第110號
上　訴　人
即　被　告　甲○○
被上訴人
即　原　告　生活保全股份有限公司
法定代理人　乙○
上列當事人間給付管理費等事件，上訴人對於中華民國 96年8月
23日本院臺北簡易庭96年度北小字第2877號第一審判決提起上訴
，本院判決如下：
    主  文
上訴駁回。
第二審訴訟費用新台幣壹仟伍佰元由上訴人負擔。
    理  由
一、按關於請求給付金錢或其他代替物或有價證券之訴訟，其標
    的金額或價額在新台幣十萬元以下者，適用本章所定之小額
    程序。對於小額訴訟之第一審裁判，得上訴或抗告於管轄之
    地方法院，其審判以合議行之。對於前項第一審裁判之上訴
    或抗告，非以其違背法令為理由，不得為之。至其上訴狀內
    應記載上訴理由，表明下列各款事項：一、原判決所違背之
    法令及其具體內容。二、依訴訟資料可認為原判決有違背法
    令之具體事實，民事訴訟法第436條之8第1項、第436條之24
    、第436條之25分別定有明文。又民事訴訟法第471條第1項
    規定：「上訴狀內未表明上訴理由者，上訴人應於提起上訴
    狀後二十日內，提出理由書於原第二審法院，未提出者，毋
    庸命其補正，原第二審法院以裁定駁回之。」而上開規定於
    小額事件之上訴程序準用之，民事訴訟法第436條之32第2項
    亦有明文。而所謂違背法令，依同法第436條之32第2項準用
    第468條、及第469條第1款至第5款規定，即依同法第468條
    規定，判決不適用法規或適用不當者，為違背法令；依同法
    第469條規定，判決有該條所列第1款至第5款情形之一者，
    為當然違背法令。是當事人提起上訴，如以同法第469條所
    列第1至5款為理由時，其上訴狀或理由書應表明該判決有合
    於各該條款規定情形之具體內容，及係依何訴訟資料合於該
    違背法令之具體事實。如依同法第468條規定，以原判決有
    不適用法規或適用法規不當為理由時，其上訴狀或理由書應
    表明該判決所違背之法令條項，或有關判例、解釋字號，或
    成文法以外之習慣或法理等及其具體內容，暨係依何訴訟資
    料合於該違背法令之具體事實。上訴狀或理由書如未依上述
    方式表明，或其所表明者顯與上開法條規定不合時，即難認
    為已合法表明上訴理由，其上訴自非合法，此有最高法院71
    年台上字第314號判例意旨可參。
二、上訴人上訴意旨略以：
　１、原審判決僅針對抵銷及時效部分為判斷，對於訴外人冠桃
      社區管理委員會（下稱冠桃管委會）曾向上訴人表示系爭
      房屋並無積欠管理費乙節，並未說明不採信之理由，惟此
      係管理費不存在之事證，是原判決確為判決理由不備，而
      有違背法令之處。
  ２、再者，上訴人於原審主張系爭房屋係自民國88年起出租予
      訴外人錢錦迷你涮涮鍋公司，並約定管理費由承租人繳納
      ，是原審應調查自88年起承租人繳納管理費之情形，且倘
      上訴人未繳納92年7月至11月份之管理費，則訴外人冠桃
      管委會為何從未通知上訴人，嗣後上訴人再出租系爭房屋
      與訴外人摩斯漢堡時，冠桃管委會亦未告知承租人前手有
      積欠管理費之情事，足證上訴人所聲明之事實及證據與系
      爭管理費之法律關係是否存在具有非常重要之關聯，惟原
      審判決竟絲毫未予調查，顯然為判決違背法令。
  ３、本件被上訴人須先證明上訴人有積欠冠桃管委會之管理費
      ，惟原審並未要求被上訴人證明，原審判決有違舉證責任
      分配之原則，縱上訴人未為抗辯，原審亦應調查，是原判
      決有理由不備及違背證據法則等語。
三、本件訴訟標的金額為新台幣（下同）14,200元，未逾100,00
    0元，依民事訴訟法第436條之8第1項規定，訴訟標的金額未
    逾100,000元，應適用小額訴訟程序，合先敘明。而查：
（一）關於上訴人所指原審判決並未說明訴外人冠桃管委會曾向
      上訴人表示系爭房屋並無積欠管理費一事是否採信等理由
      部分，有判決不備理由之違法者，因小額訴訟程序之判決
      書得僅記載主文，而就當事人有爭執事項，僅於必要時得
      加註理由要領而已（參見民事訴訟法第436條之18第1項規
      定），且小額訴訟程序並無準用民事訴訟法第469條第6款
      之規定，是對於小額程序之第一審判決，本不得以其「判
      決不備理由或理由矛盾」為由，提起上訴，上訴人以之提
      起上訴，顯不合法。況且，觀諸上訴人提出此事實所主張
      之法律效果，即為關乎被上訴人就此有疏失而應對其負損
      害賠償責任，並據以主張抵銷，則原審判決以其並未說明
      能主張抵銷之損害賠償責任法律依據，認其抵銷無理由，
      縱使上訴人所稱此情屬實，仍無礙於上訴人所主張抵銷抗
      辯無理由之認定，此事實存在與否既不影響原審判決之認
      定結果，即屬原審判決事實及理由欄第六點所指已無審酌
      認定必要之事項，上訴人指摘原審判決就此有判決不備理
      由之情形，本屬無稽。
（二）其次，關於上訴人指摘原審判決未依職權調查之上訴人之
      承租者是否繳納管理費，又未要求被上訴人舉證證明上訴
      人有無積欠管理費等部分，上訴人形式上已指摘原審判決
      有未依民事訴訟法第286條、第288條及第277條之規定判
      決，判決顯有違背法令等情，應認已符合民事訴訟法第
      436 條之24第2項之規定，其提起上訴，即屬合法。惟按
      ，民事訴訟法第277條前段固規定：當事人主張有利於己
      之事實者，就其事實有舉證之責任，同法第280條第1項前
      段、第279條第1項亦規定，當事人對於他造主張之事實，
      於言詞辯論不爭執時，視同自認，而經對造自認之事實，
      當事人即毋庸負舉證責任，以上訴人在原審審理中並未就
      此部分事實提出任何抗辯或為調查證據之聲請，原審法院
      依法本無就兩造不爭執事項調查之必要，實難認原審判決
      因之有何違背前述法令之情事，上訴人此部分指摘僅係就
      原審取捨證據、認定事實之職權行使，及依職權解釋意思
      表示等指摘其不當，並就原審所論斷者，泛言未依法論斷
      ，均不足認原審判決就之有何違背前揭法令之情形，其此
      部分上訴，則顯無理由。
四、綜上所述，原審判決並無上訴人所指違背法令之情，上訴人
    提起本件上訴，指摘原判決不當，求予廢棄改判，依其上訴
    意旨，足認上訴顯無理由，爰不經言詞辯論，逕以判決駁回
    之。
五、本件第二審訴訟費用，確定為如主文第2項所示金額。
六、據上論結，本件上訴無理由，依民事訴訟法第436條之32第1
    項、第2項、第449條第1項、第436條之29第2款、第436條之
    19第1項、第78條，判決如主文。
中　　華　　民　　國　　96　　年　　10　　月　　25　　日
                  民事第五庭  審判長法  官  翁昭蓉
                                    法  官  胡宏文
                                    法  官  林麗真
以上正本係照原本作成。
本判決不得上訴。
中　　華　　民　　國　　96　　年　　10　　月　　29　　日
                                    書記官  李承翰
